【裁判字號】    97,簡上,8
【裁判日期】    970709
【裁判案由】    排除侵害
【裁判全文】
臺灣嘉義地方法院民事判決  97年度簡上字第8號
上  訴  人  甲○○
被上訴人    涂呂沛汝（原名呂宜珍）
上列當事人間請求排除侵害事件，上訴人對於民國96年12月5日
本院嘉義簡易庭96年度嘉簡字第729號第一審判決提起上訴，本
院於民國97年6月25日言詞辯論終結，本院判決如下：
    主  文
上訴駁回。
第二審訴訟費用由上訴人負擔。
    事實及理由
一、按有關第二審訴之變更或追加，非經他造同意，不得為之。
    但第255條第1項第2款至第6款情形，不在此限。簡易程序之
    上訴準用之，民事訴訟法第436條之1第3項、第446條第1項
    分別定有明文。本件上訴人於原審請求判決請求確認上訴人
    就被上訴人所有坐落嘉義縣中埔鄉○○○段26-6地號土地（
    下稱26-6地號土地）如附圖Ａ所示部分有通行存在，嗣於本
    院民國97年6月25日言詞辯論期日變更上訴聲明為：1.原判
    決廢棄。2.上廢棄部分，被上訴人應將坐落於26-6地號土地
    如附圖所示之Ａ部分面積約0.046公頃之地上物拆除，並不
    得妨害上訴人通行26-6地號土地（原訴確認通行權部分已視
    為撤回），被上訴人並表示同意上訴人聲明之變更，核與首
    揭規定相符，自應准許，合先敘明。
二、上訴人起訴主張：
（一）本件26-6地號土地原為訴外人全裕即伊祖父所有，並由
      訴外人慶山即伊父親與伊合資於該土地上建築房屋、道
      路、擋土牆使用，該地如附圖Ａ部分所示土地（面積46平
      方公尺、下稱Ａ地）原即作為道路使用，通行至95年間，
      此乃經全裕所同意，後26-6地號土地移轉登記為被上訴
      人告所有，被上訴人並就地上物之相關事宜與慶山簽訂
      切結書，該切結書之附隨義務即為被上訴人應繼續提供Ａ
      地作為通行之用，且系爭土地之鄰地即坐落嘉義縣中埔鄉
      ○○○段26-7地號土地（下稱26-7地號土地）為伊所有之
      袋地，伊亦得依據民法第789條之規定請求通行Ａ地等語
      。並聲明請求：1.請求確認上訴人就被上訴人所有26-6地
      號如附圖Ａ所示部分有通行存在。2.願供擔保為假執行宣
      告之判決。原審判決駁回上訴人之訴及假執行之聲請，上
      訴人聲明不服提起上訴，並於上訴後變更上開第一項聲明
      改為被上訴人應將坐落於26-6地號土地如附圖所示之Ａ部
      分面積約0.046公頃之地上物拆除，並不得妨害上訴人通
      行26-6地號土地。
（二）上訴人於本院審理中除引用原審所為之陳述，並補稱：上
      訴人所興建之擋土牆，在經法院測量後，部分土地為被上
      訴人所有，當時被上訴人聲明依約拆除C部分之後，沒有
      異議讓上訴人通行，並且雙方協議簽下切結書時，有證人
      可證明。惟隔一年之後，被上訴人就又採取行動，不讓上
      訴人使用道路，附近居民都認為雙方在沒有任何協議下而
      擋住道路，被上訴人和上訴人父親所有土地，是屬於訴外
      人全裕留下的遺產，被上訴人，已經違背訴外人全裕
      在當時之約定。嗣後於本院97年6月25日言詞辯論期日主
      張本件拆除法律依據為袋地通行權非上開切結書。並上訴
      聲明：1.原判決廢棄。2.上廢棄部分，被上訴人應將坐落
      於26-6地號土地如附圖所示之Ａ部分面積約0.046公頃之
      地上物拆除，並不得妨害上訴人通行26-6地號土地。
三、被上訴人則以下列言詞置辯，並聲明：駁回上訴人之訴。
（一）上訴人主張其所有之26-7土地為袋地，然查26-7地號土地
      自可經由三合院之正門對外連結公路，而非必定得經由Ａ
      地始可連接至公路，是26-7地號土地顯非袋地，上訴人僅
      憑其目前地下室無路可向外通行等語，遽援引民法第789
      條之規定請求通行A地，顯不可採。
（二）上訴人所述：「上訴人所興建之擋土牆，…」等語云云。
      然查，該擋土牆係為被上訴人在其所有之土地上所興建，
      並非上訴人所興建，且拆除C部分係上訴人之父親同意將
      代號C之建築物於95年2月10日前自行完成拆除，並非被上
      訴人聲明依約拆除。且觀諸系爭切結書，被上訴人並未同
      意上訴人及其父親得繼續使用Ａ地，雙方又無提供土地通
      行之約定，被上訴人自無繼續提供Ａ地供上訴人通行之義
      務。故雙方於該切結書中並無針對C部分之通行權列為附
      隨義務之規定，上訴人之請求並無理由。
四、本院之判斷：
（一）上訴人主張26-6地號土地為被上訴人所有，而其為鄰地
      26-7地號土地之所有權人等情，業據其提出土地登記謄本
      2份為證，並為被上訴人所不爭執，則上訴人此部分之主
      張，自堪信為真實。
（二）被上訴人固主張26-6地號土地登記於其祖父全裕名下時
      ，其與其父親慶山均得通行Ａ地等語，惟同居親屬間同
      意彼此使用居住房屋坐落之土地，此乃常情，而26-6地號
      土地嗣後既已移轉登記予被上訴人，而雙方又無提供土地
      通行之約定，被上訴人自無繼續提供Ａ地供上訴人通行之
      義務。又觀諸被上訴人與慶山所簽訂之切結書，內容並
      無任何被上訴人應提供Ａ地（即切結書中之代號Ｃ地上物
      坐落之土地）作為通行使用之約定，反係慶山同意將代
      號Ｃ之建築物於95年2月10日前自行完成拆除，此益可證
      被上訴人並未同意上訴人或慶山得繼續使用Ａ地通行。
      再26-7地號土地上建有上訴人居住之三合院，而Ａ地乃與
      該三合院之地下室相連，此經本院會同地政人員至現場堪
      測屬實，有勘驗筆錄及複丈成果圖各1份附卷可稽，則26-
      7地號土地自可經由三合院之正門對外連接嘉義縣中埔鄉
      ○○○段26-1地號土地（下稱26-1地號土地）至公路，而
      非必定得經由Ａ地始可連接至公路，且26-7地號土地係分
      割自26-1地號土地而非26-6地號土地，有土地登記謄本附
      卷足稽（見本院卷第40-42頁），26-7地號土地既非分割
      自26-1地號土地，且可經由26-1地號土地至公路，是上訴
      人主張援引民法第789條之規定請求通行Ａ地，顯不可採
      。
四、綜上所述，上訴人請求被上訴人應將Ａ地之地上物拆除，並
    不得阻止其通行，並無理由，應予駁回。原審為上訴人敗訴
    之判決，於法並無不合，上訴意旨指摘原判決不當，求予廢
    棄改判，為無理由，應予駁回。
五、本件判決之基礎已臻明確，兩造其餘攻擊防禦方法及舉證，
    經本院審酌後，均認與判決結果不生影響，爰不一一論述，
    附此敘明。
六、據上論結，本件上訴為無理由，依民事訴訟法第436條之1第
    3項、第449條第1項、第78條，判決如主文。
中    華    民    國    97    年    7     月    9     日
                  民事第一庭審判長法  官  林世芬
                                  法  官  林望民
                                  法  官  吳芝瑛
本判決不得上訴。
以上正本證明與原本無異。
中    華    民    國    97    年    7     月    9     日
                                  書記官  馮澤文


司法院資訊處製作；財團法人民間司法改革基金會備份。
